【裁判字號】    99,停,8
【裁判日期】    990524
【裁判案由】    聲請停止執行
【裁判全文】
高雄高等行政法院裁定
                                        99年度停字第8號
聲  請  人  吳國精
代  理  人  徐鈴茱  律師
相  對  人  雲林縣政府
代  表  人  甲○○  縣長
上列當事人間醫師法事件，聲請人聲請停止原處分之執行，本院
裁定如下：
    主  文
聲請駁回。
聲請訴訟費用由聲請人負擔。
    理  由
一、按「原行政處分之合法性顯有疑義者，或原行政處分之執行
    將發生難以回復之損害，且有急迫情事，並非為維護重大公
    共利益所必要者，受理訴願機關或原行政處分機關得依職權
    或依申請，就原行政處分之全部或一部，停止執行。前項情
    形，行政法院亦得依聲請，停止執行。」「於行政訴訟起訴
    前，如原處分或決定之執行將發生難於回復之損害，且有急
    迫情事者，行政法院亦得依受處分人或訴願人之聲請，裁定
    停止執行。但於公益有重大影響者，不在此限。」分別為訴
    願法第93條第2項、第3項及行政訴訟法第116條第3項所明定
    。
二、本件聲請人聲請意旨略以：
（一）聲請人於民國94年7月至96年11月擔任財團法人天主教若
      瑟醫院（下稱若瑟醫院）外科主治醫師期間，因受不法份
      子之利用，而出具不實之診斷證明書，以致渠等向保險公
      司申請理賠，雖涉嫌違反醫師法第28條之4第5款之規定，
      惟聲請人僅涉及3起案例，事後深感懊悔與自責，於97年
      間離開若瑟醫院後，選擇偏遠地區行醫，於雲林縣四湖鄉
      開立「家家診所」，其後並未再為類似不法犯行，未料行
      政院衛生署（下稱衛生署）竟因媒體大幅報導，於輿論壓
      力下，未審酌個案之差異及聲請人所犯情節輕重及犯後態
      度，於99年4月12日以衛署醫字第0990261054號行政處分
      書，廢止聲請人之醫師證書，相對人即依醫師法第8條之1
      第1項第1款規定，認聲請人已經衛生署廢止醫師證書，於
      99年4月22日以府衛醫字第0993000385號行政處分書，廢
      止聲請人之執業執照。
（二）衛生署前以聲請人違反醫師法第28條之4第5款為由，廢止
      聲請人之醫師證書，相對人再以此為由，廢止聲請人之執
      業執照，此將使聲請人因前開2項處分，而永久喪失擔任
      醫師之資格，終身無法再執行醫師之職務，剝奪聲請人憲
      法第15條所保障之工作權；而聲請人經歷多年專業醫師之
      養成教育及專業培訓，亦無法另謀他職，生活將陷入困境
      ，亦有違憲法第15條所保障之生存權。又聲請人之違規行
      為係於94年至96年間偶然所為，其後並未繼續反覆為此不
      法之犯行，顯然不具備將來之繼續危害性，對於民眾權益
      及醫療品質亦無明顯而立即之危害，相對人遽以廢止聲請
      人之執業執照，顯然過當，有違行政程序法第7條所定之
      比例原則。再者，對同樣違規開立不實診斷書違反醫師法
      第28條之4第5款之其他個案，至多僅處分停業，而本件竟
      重罰廢止醫師證書及執業執照，顯然違反憲法第7條及行
      政程序法第6條之平等原則。抑有進者，本件未依醫師法
      第25條規定由醫師懲戒委員會議處，其處分程序自屬違法
      ；程序既不合法，則原處分之合法性亦非無疑。
（三）聲請人就衛生署99年4月12日所為廢止醫師證書之行政處
      分，業已於同年月23日提起訴願，以資救濟，然相對人於
      衛生署所為廢止醫師證書之行政處分尚未確定前，即將聲
      請人之執業執照予以廢止，一旦執行，聲請人經營之「家
      家診所」將立即停業，與員工間再度衍生不必要之勞資糾
      紛，且聲請人執行醫療業務之地區遠在雲林縣四湖鄉，為
      醫療資源嚴重缺乏之偏遠地區，此無預警驟然停業，將造
      成後續需回診之病患無法得到完善之照顧，亦無法立即安
      排渠等轉診就醫，此等損害，依一般社會通念，顯難謂能
      回復原狀，更難純以金錢賠償。又聲請人早已改過自新，
      不再為該等不法行為，故縱原處分不予以執行，亦無礙於
      現狀，更未危害公共利益，自無為公益而有繼續執行之必
      要。聲請人就本件廢止執業執照之行政處分，業已提起訴
      願以資救濟，然因原處分即將執行，情況緊急，亦即本件
      具有急迫性，非有即時由行政法院處理，則難以救濟之情
      況，具有權利保護必要，爰依行政訴訟法第116條第3項前
      段之規定，聲請於本件行政救濟程序確定前停止原處分之
      執行等語。
三、按訴願法第93條第2項既規定受處分人得申請受理訴願機關
    或原處分機關停止執行，理論上得由上開機關獲得救濟，殊
    無逕向行政法院聲請之必要，且行政法院係審查行政處分違
    法性之最終機關，若一有行政處分，不待訴願程序即聲請行
    政法院停止原處分之執行，無異規避訴願程序，而請求行政
    法院為行政處分之審查。必須其情況緊急，非即時由行政法
    院予以處理，則難以救濟，否則尚難認有以行政法院之裁定
    予以救濟之必要，應認欠缺保護之必要而駁回其聲請（高等
    行政法院89年度第1次法律座談會提案第7號研討結果參照）
    。查，本件聲請人於相對人作成前揭廢止執業執照之處分後
    ，已提起訴願，業據聲請人陳明在卷，是其自得依前開規定
    向受理訴願機關或原處分機關申請停止執行，惟其並未向受
    理訴願機關或原處分機關申請，即逕向本院聲請停止執行，
    且亦無情況緊急，非即時由本院處理，即難以救濟之情形，
    揆諸前揭說明，於法即有未洽。
四、又所謂難以回復之損害，係指其損害不能回復原狀，或不能
    以金錢賠償，或在一般社會通念上，如為執行可認達到回復
    困難之程度而言。故如聲請停止執行不備上揭停止執行要件
    者，應予駁回。本件聲請人主張其將因系爭處分之執行而受
    有難於回復之損害，無非係以系爭處分將導致其診所停業，
    嚴重影響員工及病患之權益，且系爭處分於行政爭訟程序確
    定前，若不予執行，並不會造成任何損害，對於公益亦無任
    何影響云云。惟查，聲請人治療病患，依一般社會通念，其
    報酬均係以金錢為之，是系爭處分效力之執行縱有損害聲請
    人之情事發生，其損害亦係得以金錢賠償者，並無難於回復
    之損害可言；至於聲請人認系爭處分效力執行之結果，將造
    成其員工及病患權益之損害，惟此部分損害賠償之請求，非
    不能以金錢賠償獲得救濟或以他法回復，即不發生難於回復
    之損害。再者，醫師從事醫療行為，其執業與國民之身心健
    康影響至鉅，本件聲請人之醫師證書既經衛生署廢止在案，
    ，如仍准其繼續執行醫療業務，將對公益有重大危害，相對
    人依醫師法第8條之1第1項第1款規定廢止聲請人醫師執業執
    照，所欲維護之公益，明顯大於聲請人個人之利益。從而，
    聲請人上開主張，尚難認有不能回復之損害，且於公益有重
    大影響，核與前揭停止執行之要件不符，其聲請停止執行，
    不應准許。又原告援引臺北高等行政法院99年度停字第1號
    裁定意旨，主張該件案情與本件類似，且經臺北高等行政法
    院裁定准予停止執行在案，惟因上開裁定係屬個案之法律見
    解，對本院並無拘束力，況上開裁定之案情係針對停業3個
    月之處分所為聲請停止執行，與本件案情係針對廢止執業執
    照所為聲請停止執行亦未盡相同，故尚難援引上開裁定意旨
    ，而為原告有利之認定。再者，聲請人就行政院衛生署所為
    上揭廢止醫師證書行政處分，向臺北高等行政法院聲請停止
    執行事件，亦經該行政法院以99年度停字第41號裁定駁回在
    案，附此敘明。
五、依行政訴訟法第104條、民事訴訟法第95條、第78條，裁定
    如主文。
中    華    民    國    99    年     5    月   24     日
              高雄高等行政法院第三庭
                          審判長法官  江  幸  垠
                                法官  簡  慧  娟
                                法官  李  協  明
以上正本係照原本作成。
如不服本裁定，應於裁定送達後10日內以書狀敘明理由，經本院
向最高行政法院提出抗告（須按對造人數附具繕本）。
中    華    民    國    99    年     5    月   24     日

                              書記官  周  良  駿

司法院資訊處製作；財團法人民間司法改革基金會備份。
